臺灣臺中地方法院刑事判決　　　　　　　96年度訴字第1238號
公　訴　人　臺灣臺中地方法院檢察署檢察官
被　　　告　甲○○
選任辯護人　陳政麟律師
上列被告因偽證案件，經檢察官提起公訴後（九十五年度偵字第
一三六五九號、第七Ｏ三Ｏ號），聲請改依協商程序而為判決，
本院判決如下：
    主    文
甲○○於執行審判職務之公署審判時，證人於案情有重要關係之
事項，供前具結，而為虛偽陳述，處有期徒刑拾月。緩刑貳年。
一、犯罪事實
　　緣陳明乾家族與蔡文田及高愛德等人曾於民國七十七年間，
    在南投縣仁愛鄉○○村○○路四十五號成立榮高育樂股份有
    限公司（以下簡稱榮高公司）；陳明輝（陳明乾之弟，已死
    亡）嗣又於八十一年一月二十日與蔡文田、高愛德三人訂立
    合夥契約書，約定出資額依序為新臺幣（下同）九萬元、九
    萬元及二萬元，合夥向榮高公司承租南投縣仁愛鄉○○段第
    一二五Ｏ號等十二筆土地，總面積四七、五九一Ｏ公頃，經
    營「泰雅渡假村」（營業地點在南投縣國姓鄉○○村○○路
    五十六之二號），以提供觀光遊憩為營業項目。陳明乾一方
    與蔡文田一方就泰雅渡假村之經營迭生齟齬，雙方乃於八十
    六年五月十七日由陳明乾與蔡文田訂立經營協議書，約定蔡
    文田一方為投資者，陳明乾一方為投資兼經營者，由陳明乾
    負責經營，期間為自八十六年四月二日起一年。其間於八十
    六年十一月二十日雙方再因經營之糾紛爆發暴力衝突，蔡文
    田即自行主導實際負責該渡假村之經營。迄八十七年四月一
    日，陳明乾等人在該渡假村內，召開榮高公司董監事會議改
    選董事長，並決議將原任董事長蔡文田解除職務，另由莊桂
    桃繼任。蔡世卯（即蔡文田之堂弟）因不甘經營權遭排擠，
    乃與原泰雅渡假村員工李文明、牟昌華、鄭順治（以上四人
    均經判處罪刑確定），及不詳姓名年籍之成年人約三、四十
    人，於八十七年四月二日十四時許，由蔡世卯、李文明、牟
    昌華、鄭順治等人先至該渡假村大門口，命令大門警衛室人
    員不得以電話向內通話，再由鄭順治率眾進入渡假村內，持
    木棍、耙子、鐮刀等兇器，於距大門口約一百五十公尺餘之
    行政辦公室及企劃室，強行押走員工許進益、黃鳳嬌、陳春
    梅及黃惠珍、曾千育，擬將彼等帶往大門口，並出手毆打陳
    明乾、莊桂桃成傷。詎陳明乾因不甘受辱，明知持土（改）
    造雙管（左右）霰彈槍對人身體射擊子彈足以導致被射擊者
    死亡，竟基於殺人之犯意，當下自不詳處所取得，未經許可
    而持有之內裝子彈數顆之可發射子彈具有殺傷力之土（改）
    造雙管（左右）霰彈槍一支，對上開蔡世卯一方之人群射擊
    ，同時致李進德受有左小腿穿刺傷合併皮下硬物（開刀後取
    出鉛彈），蘇敏男受有下背部穿刺傷之傷害，而殺人未得逞
    。嗣經在大門警戒之南投縣警察局仁愛分局警員張光良（已
    死亡）、甲○○、乙○○駕警車衝入現場，並奪下陳明乾手
    中槍枝而停止，惟因陳明乾與其群眾包圍警察，該槍枝乃於
    混亂中遭不明人士竊走而未扣案。甲○○於八十八年七月二
    十七日在臺灣南投地方法院八十七年度訴字第三五四號案件
    審理時，針對陳明乾殺人未遂等案件訊問時，於供前具結證
    述確有目擊陳明乾持槍等情無誤。嗣陳明乾經臺灣南投地方
    法院於八十八年十一月二十九日判處有期徒刑五年二月，經
    陳明乾提起上訴後，由臺灣高等法院臺中分院以八十九年度
    上訴字第六Ｏ四號案件審理，詎甲○○於九十年五月二十四
    日，在臺灣高等法院臺中分院就上開案件作證時，明知具結
    作證之證人應有據實陳述之義務，不得為匿、飾、增、刪之
    虛偽陳述，卻為迴護陳明乾，而基於偽證之犯意翻異前供，
    就該案情有重要關係之事項，供前具結後虛偽證稱：「後來
    我下車，張光良就拿了一把槍交給我．是紅、白相間的顏色
    ，．．當時張光良告訴我說槍是由陳明乾手裏那拿來的，我
    問他是否確實是陳明乾，他才說是從一位全身穿運動服的人
    那裏拿來的，我問他陳明乾那時並沒有穿運動服，因為張光
    良做事不牢靠，所以我才會再問一次，之後問巡佐他也不確
    定槍是何人的。」等語，足使臺灣高等法院臺中分院承審該
    案之法官陷於錯誤而產生誤判之危險。
二、證據：
(一)、被告甲○○於本院準備程序時之自白。
(二)、被告於八十八年七月二十七日在臺灣南投地方法院八十七年
    度訴字第三五四號案件時之證詞與證人結文、被告於九十年
    五月二十四日在臺灣高等法院臺中分院八十九年度上訴字第
    六Ｏ四號案件審理時之證詞與證人結文、臺灣南投地方法院
    八十七年度訴字第三五四號刑事判決、臺灣高等法院臺中分
    院九十四年度重上更（二）字第二一七號刑事判決。
三、本件經檢察官與被告於審判外達成協商之合意且被告已認罪
    ，其合意內容為：(一)、被告願受科刑範圍為有期徒刑十月，
    緩刑二年。(二)、被告願支付公庫新臺幣十八萬元。經查，上
    開協商合意並無刑事訴訟法第四百五十五條之四第一項所列
    情形之一，被告聲請改依協商程序而為判決，本院爰不經言
    詞辯論，於協商合意範圍內為協商判決，合予敘明。
四、應適用之法條：刑事訴訟法第四百五十五條之四第二項、第
    四百五十五條之八，刑法第一百六十八條、第七十四條第一
    項第一款。
五、附記事項：被告願支付公庫十八萬元，並已於九十六年六月
    十三日繳款支付完畢。
六、本判決除有刑事訴訟法第四百五十五條之四第一項第一款、
    第二款、第四款、第六款、第七款所定情形之一，或違反同
    條第二項規定者外，不得上訴。
七、如不服本件判決，得自收受判決送達之日起十日內，向本院
    提出上訴書狀，上訴於第二審法院。
中　　華　　民　　國　　96　　年　　7 　　月　　 2　　日
                  刑事第八庭    法  官  簡源希
上為正本係照原本作成
                                書記官  張雅慧
中　　華　　民　　國　　96　　年　　7 　　月　　 2　　日
附錄論罪科刑法條：
刑法第一百六十八條
於執行審判職務之公署審判時或於檢察官偵查時，證人、鑑定人
、通譯於案情有重要關係之事項，供前或供後具結，而為虛偽陳
述者，處七年以下有期徒刑。
